臺灣新北地方法院民事裁定
110年度消債抗字第46號
抗  告  人  呂詠倢  

代  理  人  詹素芬律師
上列抗告人因消費者債務清理條例聲請更生事件，對於中華民國
110年11月23日本院110年度消債清字第68號裁定提起抗告，本院
裁定如下：
    主  文
一、原裁定廢棄。
二、抗告人呂詠倢自中華民國111年6月17日上午10時起開始清算
    程序。
三、本件得由司法事務官進行清算程序。
    理  由
一、抗告意旨略以：抗告人之經濟資助來源係由抗告人之兄呂柏
    陞、姊呂美靜不定時給付抗告人必要生活支出及醫療費用，
    保險費亦由抗告人之兄呂柏陞代為繳納，是抗告人已就經濟
    資助來源說明。又抗告人已提出薪資轉帳存摺明細及平台錢
    包等文件，證明抗告人目前遭外送平台停權及遭停權前之收
    入、平台錢包金額為負數之事實；復有提出出監證明書、醫
    院診斷證明，以證明抗告人因罹患右上肢弗克曼氏攣縮合併
    橈神經病變，且近期憂鬱症復發不利工作，是抗告人收入較
    低實屬正常。再者，抗告人前因毒品案件而服勞役，剩餘時
    間始能於外送平台兼差，收入自然不多，此部分抗告人皆已
    說明。嗣後抗告人又於民國110年8月30日入監執行，因抗告
    人之家人不忍抗告人在獄中受苦，遂於同年10月13日為抗告
    人繳納罰金，足見抗告人之家人確實盡力提供抗告人經濟協
    助，抗告人亦希望能盡快自立，不再增加家人之負擔。是以
    ，抗告人確已盡力提供相關文件供鈞院查核，故原審裁定駁
    回抗告人清算之聲請，實於法有違。為此，爰依法提起抗告
    ，請求廢棄原裁定，並准予抗告人清算之聲請等語。
二、按債務人不能清償債務或有不能清償之虞者，得依本條例所
    定更生或清算程序，清理其債務；債務人對於金融機構負債
    務者，在聲請更生或清算前，應向最大債權金融機構請求協
    商債務清償方案，或向其住、居所地之法院或鄉、鎮、市、
    區調解委員會聲請債務清理之調解；法院開始清算程序之裁
    定，應載明其年、月、日、時，並即時發生效力；法院裁定
    開始更生或清算程序後，得命司法事務官進行更生或清算程
    序；必要時，得選任律師、會計師或其他適當之自然人或法
    人一人為監督人或管理人，消費者債務清理條例（下稱消債
    條例）第3條、第151條第1項、第83條第1項及第16條第1項
    分別定有明文。
三、經查：
(一)抗告人前於109年9月22日向本院聲請債務清理之前置調解，
    經本院以109年度司消債調字第805號更生調解事件受理在案
    ，並訂於同年11月3日進行調解程序。惟於調解期日前之109
    年10月27日，最大債權金融機構滙豐（台灣）商業銀行股份
    有限公司（下稱滙豐銀行）具狀表示依抗告人所提供之財產
    收入狀況說明書，記載抗告人收入為新臺幣（下同）4,500
    元，扣除其每月生活基本開銷，收入已入不敷出，經評估後
    調解無實益，故請求調解不成立，並不出席109年11月3日之
    調解庭等語。嗣於調解程序期日，滙豐銀行未到庭參與調解
    ，致調解不成立等情，有滙豐銀行之109年10月27日民事陳
    報狀、本院109年11月3日調解程序筆錄、調解不成立證明書
    等件在卷可稽（見本院109年度司消債調字第805號卷第35-3
    9頁，下稱調解卷），復經本院依職權調閱該卷宗查明屬實
    。是以，抗告人所為本件清算聲請可否准許，應審究抗告人
    其現況是否有不能清償債務或有不能清償之虞之情事而定。
(二)抗告人主張其積欠債務共計109萬9,594元，而其名下除有機
    車乙輛及保單數筆、價值準備金約7萬8,598元外，別無其他
    財產等情，業據提出財產及收入狀況說明書、債權人清冊、
    債務人清冊、財團法人金融聯合徵信中心查詢當事人綜合信
    用報告回覆書、全國財產稅總歸戶財產查詢清單、106至110
    年度綜合所得稅各類所得資料清單、中華民國人壽保險商業
    同業公會保險業通報作業資訊系統資料查詢結果表、台新銀
    行復興分行綜合活期儲蓄存款存摺封面及內頁、玉山銀行松
    江分行、新生分行活期儲蓄存款存摺封面及內頁、存戶交易
    明細、中和宜安郵局郵政存簿儲金簿封面及內頁、兆豐銀行
    南京東路分行存款存摺封面及內頁、合作金庫銀行台北分行
    存款存摺封面及內頁、元大銀行永和分行活期儲蓄存款存摺
    封面及內頁、永豐銀行城中分行一般活期儲蓄存摺封面及內
    頁、國泰世華銀行光華分行活期儲蓄存款存摺封面及內頁、
    第一銀行永和分行活期儲蓄存款存摺封面及內頁、富邦人壽
    保險股份有限公司保單資料、台灣人壽保險股份有限公司保
    單明細、保單資料一覽表等件影本附卷為憑（見調解卷第5-
    14頁、本院109年度消債更字第651號卷第35-37頁、本院卷
    第35-191頁），是堪信抗告人此部分之主張為真。
(三)又抗告人主張其患有右上肢弗克曼氏攣縮合併橈神經病變，
    復因近期憂鬱症復發不利工作，而其自108年4、5月間起從
    事外送平台外送員之工作，平均每月收入約為4,500元，至1
    10年6、7月間遭外送平台停權，其於110年11月至111年4月
    間曾參加就業服務站之安心上工專案，惟目前無業等語，並
    提出收入切結書、勞工保險被保險人投保資料表、臺北榮民
    總醫院診斷證明書、臺北市立聯合醫院診斷證明書、抗告人
    之郵政存簿儲金簿內頁、外送平台錢包資料、財產及收入狀
    況說明書、中和宜安郵局郵政存簿儲金簿封面及內頁等件影
    本存卷足徵（見調解卷第15-17頁、原審卷第115-133頁、本
    院卷第頁），並有原審依職權調取抗告人之勞保與就保資料
    在卷可佐（見原審卷第71-90頁），經核與抗告人所述大致
    相符；另抗告人主張其目前每月必要生活費用為1萬2,500元
    （含膳食費用8,000元、手機費1,000元、油資2,000元、水
    、電、瓦斯費1,500元）等語，雖抗告人並未提出相關單據
    佐證，然本院衡諸現今社會經濟消費情形，認其上開所提列
    之必要支出數額，合計並未逾新北市111年度每人每月最低
    生活費之1.2倍即1萬8,960元，應屬合理而可採信。
(四)基上，雖抗告人名下尚有機車乙輛及保單數筆、價值準備金
    約7萬8,598元，然縱抗告人將上開財產全數用於清償前揭債
    務，然因其財產價值與其所負欠債務109萬9,594元仍有相當
    差距，且以抗告人目前無業且無收入，扣除其每月必要生活
    支出1萬2,500元後，已無任何餘額，且尚須仰賴其兄、姊協
    助負擔其必要生活支出，則以抗告人上開全部收入及財產狀
    況，對於已屆期之債務顯難於短期內清償完畢，故堪信已難
    以清償其所負之無擔保或無優先權債務。從而，抗告人所為
    本件清算之聲請，核符消債條例第3條所定「不能清償之虞
    」之要件。
四、綜上所述，本件抗告人為一般消費者，且依其目前之財產及
    收支狀況，已合於消債條例第3條所規定之要件，復查無消
    債條例第6條第3項、第8條或第82條第2項等應予駁回之事由
    存在，則抗告人本件清算之聲請，經核於法並無不合。準此
    ，原裁定駁回抗告人清算之聲請，容有未洽，抗告意旨指摘
    原裁定不當，求予廢棄，為有理由，爰由本院將原裁定廢棄
    ，准予抗告人清算之聲請，並命司法事務官進行本件清算程
    序。
五、據上論結，本件抗告為有理由，爰裁定如主文。
中　　華　　民　　國　　111 　年　　6 　　月　　17　　日
            民事第一庭  審判長法  官  張紫能
　
                              法  官  洪任遠
　
                              法  官  毛崑山
　　　　　　
以上正本係照原本作成。
本裁定不得再抗告。
本件裁定已於111年6月17日上午10時公告。
中　　華　　民　　國　　111 　年　　6 　　月　　17　　日
                              書記官  童淑敏